臺灣嘉義地方法院刑事判決　　　　　　　　　　　　　　九十年度訴字第四八二號
　　公　訴　人　臺灣嘉義地方法院檢察署檢察官
　　被　　　告　丙○○
右列被告因竊盜等案件，經檢察官提起公訴（九十年度偵字第四七二八號），本院判
決如左：
    主  文
丙○○行使偽造私文書，致生損害於他人，處有期徒刑月，如易科罰金，以佰元
折算壹日。緩刑貳年。扣案如附表所示之偽造「甲○○」署押拾捌枚均沒收。
    事  實
一、丙○○與甲○○同為歌仔戲團團員，同居住於嘉義市○○街十五巷二一號，於民
    國九十年六月十四日上午十時許，丙○○未具軍公教身份，為以軍公教身份申辦
    優惠之門號及門號附贈之手機，便思利用甲○○之證件前去申辦門號，遂未經甲○○許可，取走甲○○置於房間桌上之身份證及健保卡各一張，並意圖為自己不
    法之所有，基於詐欺得利與偽造私文書之犯意，持向嘉義市○○路三一九號之「
    大漢通訊行」（其店章為奇新電話），向店員乙○○謊稱：甲○○為其乾媽，因
    身體不適，故未前來辦理，請其前來代辦，乙○○因覺可疑，遂僅同意丙○○申
    辦門號，丙○○因而在泛亞電信股份有限公司（下簡稱泛亞電信）之用戶申請書
    申請人簽名處及ＡＮＮＣ１０３軍公教手機加門號專案聲明書偽簽「甲○○」之
    署押（詳如附表），而偽造以甲○○為聲請人之用戶申請書及ＡＮＮＣ１０３軍
    公教手機加門號專案申請書各二份，交予乙○○向泛亞電信申請提供00000
    00000、0000000000號二支行動電話而行使之，並以此為詐術，
    使泛亞公司陷於錯誤而提供上開二支電話供丙○○使用，嗣甲○○接獲泛亞公司
    寄送之新用戶啟動資料，追問丙○○後始查知上情，並告知泛亞電信，泛亞電信
    因而對該二門號未提供通話服務。而丙○○為甲○○質問後，於有偵查犯罪職權
    之機關或公務員查知犯人前，於九十年六月二十二日，打電話向嘉義市警察局自
    首，經該警局指派嘉義市第二分局新南所員警嚴殷志前去丙○○上開住處處理時
    ，丙○○向該警員陳稱其為行為人及犯罪經過，並願接受裁判。
二、案經嘉義縣警察局第二分局報警臺灣嘉義地方法院檢察署檢察官偵查起訴。
理  由
一、訊據被告丙○○對於右揭犯行供承不諱，核與被害人甲○○指訴、證人乙○○證
    述之情節相符，復有泛亞電信用戶申請書及ＡＮＮＣ１０３軍公教手機加門號專
    案聲明書各二份、泛亞電信九十一年四月二十六日（九一）泛亞ＥＯ字第００二
    七號函、泛亞電信九十一年六月二十日（九一）泛亞ＣＳ字第０三一二號函及大
    漢通信行函各一份在卷可稽。事證明確，被告犯行，洵堪認定。
二、查本件被告所申請之上開二支門號，均未見任何通話紀錄，此有泛亞電信九十一
    年四月二十六日（九一）泛亞ＥＯ字第００二七號函可查，是被告應未因其詐術
    而獲得任何利益，故核被告所為，係犯刑法第二百十六條、第二百十條之行使偽
    造私文書罪及同法第三百三十九條第三項、第二項之詐欺得利未遂罪，公訴人未
    斟酌及此，認被告成立詐欺得利既遂罪，尚有未洽。又被告偽造上開二份申請書
    與專案聲明書並以此為詐術向泛亞電信申請上開二門號使用，其等時間、空間完
    全緊密相接，顯均屬單一之犯意決定，一行為之接續進行，應僅成立一罪。被告
    偽造「甲○○」署押之行為，為其所犯偽造私文書行為之一部，又所犯偽造私文
    書之低度行為，為行使偽造私文書之高度行為所吸收，僅應論以行使偽造私文書
    罪。又被告所犯詐欺得利未遂罪與行使偽造私文書罪間，有方法、結果之牽連關
    係，為牽連犯，應依刑法第五十五條規定從一重之行使偽造私文書罪處斷。另被
    告於案發後，經甲○○質問，在有偵查犯罪職權之機關或公務員查知犯人前，於
    九十年六月二十二日，自己撥打一一０電話向嘉義市警察局自首，經該警局指派
    嘉義市第二分局新南所員警嚴殷志前去丙○○上開住處處理，丙○○向該警員陳
    稱其為行為人及犯罪經過，並願接受裁判之情，業經被害人甲○○指述明確，且
    有嘉義市警察局九十年十月十二日九十嘉市警刑五字第四三三四四號函與所附嘉
    義市警察局受理各類案件紀錄表影本一份在卷可查，核與自首要件相符，應依刑
    法第六十二條規定減輕其刑。爰審酌被告犯罪之動機、目的、其犯罪手段、品行
    、智識程度、犯罪所生危害輕微及犯罪後坦承犯行之態度等一切情狀，量處如主
    文所示之刑，並諭知易科罰金之折算標準，以資懲儆。查被告未曾受有期徒刑以
    上刑之宣告，有臺灣嘉義地方法院檢察署刑案資料查註紀錄表、臺灣高等法院被
    告全國前案紀錄表各一份在卷可參，被告事後坦認犯行，深表悔悟，此次因一時
  失慮，初罹刑典，經此之偵查審判，當知所警惕，信無再犯之虞，被害人甲○○
    ，於本院審理時亦多次表達願原諒被告之旨，故本院因認其所宣告之刑，以暫不
    執行為適當，並予宣告緩刑二年。又如附表所示之「甲○○」署押十八枚均沒收
    。
三、公訴意旨另以被告意圖為自己不法之所有，竊取被害人甲○○之身分證與健保卡
    持向大漢通訊行申請上開二門號，因認被告涉有刑法第三百二十條第一項之竊盜
    犯行。惟按竊盜罪之成立係以行為人有不法所有意圖為必要，行為人如無此不法
    所有意圖，應無成立竊盜罪之可能（最高法院二十三年度上字第一八九二判例意
    旨參照）。訊據被告固坦承未經被害人甲○○同意取走其健保卡、身份證前去申
    請行動電話門號，惟堅決否認有何竊盜犯行，並辯稱：其取走身份證、健保卡之
    目的在於申請門號，並無將之據為己有之意，且其申請後，即將健保卡、身份證
    放回原處等語，經查，被告上開所辯核與被害人甲○○指訴稱：其原本不清楚被
    告拿其健保卡、身份證去用，泛亞電信寄通知過來，追問被告後才發現等語相符
    ，參以被告除利用被害人甲○○之上開證件申請上開門號外，並無申請其他東西
    之情，亦據被害人甲○○指述明確，是被告取走被害人上開證件應純係利用來申
    請手機門號，並無據為己有之意，顯乏不法所有之意圖，依前開說明，應不成立
    竊盜罪。惟公訴意旨認此部分與前開論罪科刑之行使偽造私文書罪間有牽連犯之
    裁判上一罪關係，爰不另為無罪判決之諭知。
據上論斷，應依刑事訴訟法第二百九十九條第一項前段、刑法第二百十六條、第二百
十條、第三百三十九條第三項、第二項、第五十五條、第六十二條前段、第四十一條
第一項前段、第七十四條第一款、第二百十九條，罰金罰鍰提高標準條例第一條前段
、第二條，判決如主文。
本案經檢察官陳美君到庭執行職務
中      華      民      國    九十一    年      八      月    二十二    日
                             臺灣嘉義地方法院刑事第二庭
                                 法  官  林  坤  志
右正本證明與原本無異。
如不服本判決，應於判決送達後十日內，向本院提出上訴狀。
中      華      民      國    九十一    年      八      月     二十二   日
                                 書記官  李  子  英
附錄法條：
刑法第二百十條
偽造、變造私文書，足以生損害於公眾或他人者，處五年以下有期徒刑。
刑法第二百十六條
行使第二百十條至第二百十五條之文書者，依偽造、變造文書或登載不實事項或使登
載不實事項之規定處斷。
刑法第三百三十九條
意圖為自己或第三人不法之所有，以詐術使人將本人或第三人之物交付者
，處五年以下有期徒刑、拘役或科或併科一千元以下罰金。
以前項方法得財產上不法之利益或使第三人得之者，亦同。
前二項之未遂犯罰之。
附表：
┌──┬──────────┬───────┬─────┬───────┐
│編號│  文  書  名  稱    │  署  押      │ 數  量   │  備   註     │
│    │                    │              │          │              │
├──┼──────────┼───────┼─────┼───────┤
│一  │泛亞電信０九二九九六│甲○○        │三（含泛亞│              │
│    │九二三一號行動電話用│              │電信、經銷│              │
│    │戶申請書            │              │商及客戶存│              │
│    │                    │              │根聯）    │              │
├──┼──────────┼───────┼─────┼───────┤
│二  │泛亞電信０九二九九六│甲○○        │六（含泛亞│              │
│    │九二三一號ＡＮＮＣ一│              │電信、經銷│              │
│    │一０三軍公教手機加門│              │商及客戶存│              │
│    │號專案聲明書        │              │根聯）    │              │
├──┼──────────┼───────┼─────┼───────┤
│三  │泛亞電信０九二九九六│甲○○        │三（含泛亞│              │
│    │六八四六號行動電話用│              │電信、經銷│              │
│    │戶申請書            │              │商及客戶存│              │
│    │                    │              │根聯）    │              │
├──┼──────────┼───────┼─────┼───────┤
│四  │泛亞電信０九二九九六│甲○○        │六（含泛亞│              │
│    │六八四六號ＡＮＮＣ一│              │電信、經銷│              │
│    │一０三軍公教手機加門│              │商及客戶存│              │
│    │號專案聲明書     │              │根聯）    │              │
│    │                    │              │          │              │
├──┴──────────┼───────┴─────┴───────┤
│    合                計  │十八枚                                    │
└─────────────┴─────────────────────┘
